臺灣士林地方法院民事簡易判決
111年度湖簡字第483號
原      告  鄭通    

被      告  鄭智遠  
上列當事人間請求返還不當得利事件，本院於民國111年5月31日
言詞辯論終結，判決如下：
    主  文
原告之訴及假執行之聲請均駁回。
訴訟費用由原告負擔。
    事實及理由
一、原告主張：兩造前因竊占案件，於民國103年12月1日在新北
    市蘆洲區調解委員會成立調解（下稱系爭調解），內容為原
    告給付被告新臺幣（下同）20萬元，以補貼被告拆除門牌號
    碼新北市○○區○○路000號4樓房屋之頂樓平台上增建違建（下
    稱系爭增建物）。原告業已支付被告20萬元，然被告並未動
    工拆除系爭增建物，甚至出租他人收取租金，以及將系爭增
    建物出售予他人，致被告就系爭調解之給付義務已無法履行
    ，系爭增建物之拆除原因後來已消失，被告受領20萬元之法
    律上原因後來已消失，被告應返還不當得利，爰依民法第17
    9條規定提起本件訴訟等語。並聲明：（一）被告應給付原
    告20萬元，及自103年12月15日起至清償日止，按週年利率5
    %計算之利息。（二）願供擔保，請准宣告假執行。 
二、被告則以：兩造成立系爭調解，協議原告於104年2月17日將
    系爭增建物交由被告占有使用，並將建物內外物品騰空搬離
    。原告應給付被告拆除補助費及占用造成之損害賠償20萬元
    。而系爭調解之緣由乃原告前在被告所有之新北市○○區○○路
    000號4樓房屋之頂樓平台興建系爭增建物，無權占用頂樓平
    台，且已涉竊占罪刑責，故原告同意搬離，其中20萬元主要
    係被告因頂樓平台遭占用所受之損害，包括原告長期占用及
    出租利益，經計算實際上超過672,000元，被告因與原告有
    親屬關係，始勉強同意以上開金額與原告成立調解。又拆除
    補助費乃指系爭增建物內冷氣之拆除，此部分的費用占和解
    金額比例較少，且被告已履行拆除冷氣之義務，何來不當得
    利等語，以資抗辯。並聲明：（一）原告之訴駁回。（二）
    如受不利判決，願供擔保請准免為假執行。
三、本院之判斷：
（一）按無法律上之原因而受利益，致他人受損害者，應返還其
      利益。雖有法律上之原因，而其後已不存在者，亦同。民
      法第179條定有明文。
（二）原告主張其業已支付被告20萬元，然被告並未依系爭調解
      動工拆除系爭增建物，甚至出租他人收取租金，以及將系
      爭增建物出售予他人，致被告就系爭調解之給付義務已無
      法履行，系爭增建物之拆除原因後來已消失，則被告受領
      20萬元法律上原因後來已消失，被告應返還不當得利等語
      。經查，依原告提出系爭調解（見本院卷第13頁），其達
      成協議第2條載明「聲請人（即原告）願給付相對人（即
      被告）拆除補助費及占用造成之損害賠償共計20萬元。…
      」，可認被告係「依系爭調解」而受領20萬元，即其法律
      上原因為兩造間成立之調解契約。至於該20萬元為「拆除
      補助費及占用造成之損害賠償」部分，僅能認係補充說明
      該20萬元金額之性質，而由系爭調解之前後協議條款內容
      來看，並無法推論出被告負有依系爭調解拆除系爭增建物
      之義務，以及若被告有違反拆除義務之事實，將使系爭調
      解無效之結果，則縱使被告嗣後未拆除系爭增建物，且發
      生系爭增建物後來移轉予他人，被告對之已無事實上處分
      權之事實，均不影響系爭調解合法存在且有效，因此，無
      從憑原告主張之上開情事實，認定被告受領20萬元之法律
      上原因事後已不存在。則原告依不當得利法律關係，請求
      被告返還價金，自無理由。
四、從而，原告依民法第179條規定，請求被告給付原告20萬元
    ，及自103年12月15日起至清償日止，按週年利率5%計算之
    利息，為無理由，應予駁回。原告之訴既經駁回，其聲請供
    擔保准宣告假執行，亦失其依據，應併予駁回。
五、訴訟費用負擔之依據：民事訴訟法第78條。
中　　華　　民　　國　　111 　年　　6 　　月　　13　　日
                  內湖簡易庭  法　官　林銘宏     
本件為正本係照原本作成。　　　　　　　　　    
如不服本判決，應於送達後20日內，向本院提出上訴狀並表明上
訴理由，如於本判決宣示後送達前提起上訴者，應於判決送達後
20日內補提上訴理由書（須附繕本）。
中　　華　　民　　國　　111 　年　　6 　　月　　13　　日
                              書記官  許秋莉